臺灣桃園地方法院刑事判決
110年度訴字第1098號
公  訴  人  臺灣桃園地方檢察署檢察官  
被      告  謝松霖



選任辯護人  周威君律師
上列被告因違反毒品危害防制條例案件，經檢察官提起公訴（11
0年度偵緝字第1170號、110年度偵字第24151號），本院判決如
下：
    主  文
謝松霖共同販賣第二級毒品，未遂，處有期徒刑參年捌月。
扣案如附表編號一所示之物均沒收銷燬；如附表編號二、三所示
之物均沒收。
    事  實
一、謝松霖與王言皓(前經本院以同一案號先行判決有罪)為室友
    關係，其2人均明知甲氧基甲基安非他命(MMA)為毒品危害防
    制條例第2條第2項第2款所公告列管之第二級毒品；3,4-亞
    甲基雙氧苯基乙基胺丁酮(Eutylone)及3,4-亞甲基雙氧苯基
    乙基胺戊酮(N-Ethylpentylone)為毒品危害防制條例第2條
    第2項第3款所公告列管之第三級毒品，非經許可，不得持有
    及販賣，詎其等竟基於販賣第二、三級毒品以牟利之犯意聯
    絡，先由王言皓與受警方全程掌控交易活動之線民陳泓傑透
    過通訊軟體達成交易毒品之約定(起訴意旨漏未論及陳泓傑
    係受警方指揮釣魚辦案，應予補充)，並於民國109年4月14
    日16時52分，由王言皓委託謝松霖至新北市○○區○○路00號統
    一超商富營門市寄送含有上開第二級及第三級毒品成分之藥
    錠的包裹1件(下稱系爭包裹)予陳泓傑(具體成分、重量、內
    容詳附表所示)，員警並於同日將購買上開毒品之新臺幣(下
    同)8,000元對價，匯入王言皓指定之中國信託商業銀行000-
    000000000000號帳戶。上述毒品經寄送後，由警方出面取件
    並扣案，毒品交易因而不遂。
二、案經臺東縣警察局移送臺灣臺東地方檢察署陳請臺灣高等檢
    察署檢察長令轉臺灣桃園地方檢察署檢察官偵查起訴。
    理  由
一、證據能力部分：
　㈠按被告以外之人於審判外之言詞或書面陳述，除法律有規定
    者外，不得作為證據，刑事訴訟法第159 條第1 項固有明文
    ；惟被告以外之人於審判外之陳述，雖不符同法第159 條之
    1 至之4 規定，而經當事人於審判程序同意作為證據，法院
    審酌該言詞陳述或書面陳述作成時之情況，認為適當者，亦
    得為證據；當事人、代理人或辯護人於法院調查證據時，知
    有第159 條第1 項不得為證據之情形，而未於言詞辯論終結
    前聲明異議者，視為有前項之同意，同法第159 條之5 亦定
    有明文。本件公訴人、被告謝松霖及辯護人均不爭執本院所
    引用之供述證據之證據能力，且於本院言詞辯論終結前均未
    聲明異議，經審酌本院所引用之供述資料作成時之情況，核
    無違法取證或其他瑕疵，認為以之作為證據為適當，均得做
    為證據。
  ㈡本件認定事實所引用之下述書證、物證等證據，檢察官及被
    告及其辯護人均未主張排除其證據能力，且迄於本院言詞辯
    論終結前均未表示異議，本院審酌前開證據並無證據證明係
    公務員違背法定程序所取得，「文書證據」部分亦無刑事訴
    訟法第159 條之4 之顯有不可信之情況與不得作為證據之情
    形，且均與本案具關連性，是本件認定事實所引用之上開證
    據，均認有證據能力。
二、認定犯罪事實之依據及理由：
　　訊據被告固坦承有於上述時間、地點受同案被告王言皓委託
    寄送系爭包裹予證人陳泓傑之事實，惟矢口否認有何販賣毒
    品犯行，前辯詞與辯護人之辯護意旨略以：被告平日有自營
    化妝品事業，常需到超商寄送包裹給客戶，案發當日係因室
    友即同案被告王言皓表示急需被告前往超商代寄包裹，王言
    皓並未交代包裹內容，被告基於友誼不疑有他，而將王言皓
    已經包裝好並且寫上收件人資訊的系爭包裹持往超商寄出，
    被告對於系爭包裹內含有毒品藥錠乙節，實不知情，並無犯
    罪故意，應判決無罪云云。
　㈠然查，上開事實，除據被告自承有寄送系爭包裹之事實外(見
    本院卷第351頁)，並經證人即同案被告王言皓全部證述屬實
    (見本院卷第208頁以下)，核與證人陳泓傑於審理中關於交
    易過程之證述相符(見本院第197頁以下)，並有內政部警政
    署刑事警察局109年5月13日刑紋字第1090041504號鑑定書(
    見台東警卷第81頁至第84頁)、監視器影像畫面(見台東警卷
    第48頁至第53頁)、中國信託商業銀行股份有限公司110年3
    月5日中信銀字第110224839048665號函(見偵字卷第51頁至
    第57頁)、LINE對話紀錄截圖附卷可稽(見台東警卷第15頁至
    第20頁、第38頁至第47頁)。扣案之藥錠分別呈第二級、第
    三級毒品陽性反應，並有慈濟大學濫用藥物檢驗中心109年5
    月4日慈大藥字第109050451號函在卷可查(見台東警卷第36-
    37頁)。
　㈡被告雖否認犯行並以前詞置辯，然證人即同案被告王言皓於
    審理中結證稱：系爭包裹中的搖頭丸係由被告幫忙伊調貨，
    被告於毒品到貨時會幫伊分裝毒品，伊有於請被告寄送系爭
    包裹時告知寄送內容是毒品，所以要特別注意小心，被告也
    對寄送內容是毒品乙節知情，伊並有留被告的LINE聯繫方式
    給買家陳泓傑，請陳泓傑找不到伊時，可以去找被告等語(
    見本院卷第208頁以下)，核與證人陳泓傑結證：伊有過透王
    言皓加入被告的LINE，並曾於找不到王言皓時，以LINE聯絡
    被告，向被告詢問王言皓之去向等語相符(見本院卷第198頁
    )，並有證人陳泓傑與被告的LINE對話截圖在卷可查(被告暱
    稱為「謝小樂」，見台東警卷第46頁、第47頁)。而被告自
    承與證人王言皓為同居室友關係，且彼此並無嫌隙夙怨(見
    本院卷第354頁以下)，證人王言皓既然已經完全坦承本件犯
    行，且無論是否指認被告，於本案均無再次減刑之法律寬典
    ，證人王言皓自無推諉被告以卸罪責之動機，其證詞並經具
    結之擔保，應無甘冒偽證罪之風險，而有設詞攀誣被告之理
    。且被告與王言皓2人於案發前均有毒品前科，有臺灣高等
    法院被告前案紀錄表可查，亦可佐證證人王言皓證述被告有
    接觸毒品，且對於王言皓販毒乙事知情之證詞甚屬可信。又
    販賣毒品係觸犯重罪，並為警檢積極查緝之犯罪行為，衡諸
    常理，販毒之人當會較謹慎行事，避免過多不必要之人士涉
    入其中，以免自曝罪行。證人王言皓於案發當時客觀上尚能
    自行處理寄送系爭包裹事宜，卻捨此不為，委託被告前往超
    商寄送系爭包裹，甚至將被告的LINE聯絡方式留給毒品買家
    陳泓傑，請陳泓傑無法聯繫王言皓時，可以直接聯繫被告，
    足認王言皓已經讓被告積極參與本件販毒事實之核心部分，
    被告自非偶然在不知情的情況下為證人王言皓寄送包裹。綜
    上所述，本院認定證人王言皓之證詞較可採信，而被告所辯
    ，顯為臨訟卸責之詞，委不足採。
　㈢綜上，本件事證明確，被告犯行洵堪認定，應予依法論科。
三、論罪科刑：
  ㈠新舊法比較：按行為後法律有變更者，適用行為時之法律；
    但行為後之法律有利於行為人者，適用最有利於行為人之法
    律，刑法第2條第1 項定有明文。被告行為後，毒品危害防
    制條例第4 條第2 項、第3項已於109 年1 月15日修正公布
    ，並自同年7 月15日生效施行。經查：
  1.關於毒品危害防制條例第4條第2項部分：修正前該項規定：
    「製造、運輸、販賣第二級毒品者，處無期徒刑或7 年以上
    有期徒刑，得併科新臺幣1,000 萬元以下罰金」，修正後該
    項規定：「製造、運輸、販賣第二級毒品者，處無期徒刑或
    10年以上有期徒刑，得併科新臺幣1,500萬元以下罰金」，
    經比較新舊法結果，修正後毒品危害防制條例第4 條第2 項
    之販賣第二級毒品罪之構成要件雖未變更，然已提高有期徒
    刑及罰金刑之法定刑度，自以修正前之規定較有利於被告，
    是依刑法第2 條第1 項前段規定，應適用被告行為時即修正
    前毒品危害防制條例第4 條第2 項之規定論處。
  2.修正前毒品危害防制條例第4 條第3 項原規定「製造、運輸
    、販賣第三級毒品者，處7 年以上有期徒刑，得併科7 百萬
    元以下罰金。」，修正後則為：「製造、運輸、販賣第三級
    毒品者，處7 年以上有期徒刑，得併科1 千萬元以下罰金。
    」。經比較新舊法結果，修正後毒品危害防制條例第4 條第
    3 項規定雖未更動販賣第三級毒品罪之構成要件及得科處之
    法定刑種，然已將罰金刑上限提高，自以修正前毒品危害防
    制條例第4 條第3 項之規定對被告較為有利。
  ㈡
   1、按刑事偵查技術上所謂之「釣魚」，係指對於原已犯罪或
      具有犯罪故意之人，以設計引誘之方式，迎合其要求，使
      其暴露犯罪事證，再加以逮捕或偵辦者而言。此乃純屬偵
      查犯罪技巧之範疇，並未違反憲法對於基本人權之保障，
      且於公共利益之維護有其必要性。警方為求破案，授意執
      勤員警佯裝購毒而與毒販聯繫，經毒販允諾，依約攜帶毒
      品交付予佯裝購毒之人，旋為埋伏員警當場查獲者，於此
      誘捕偵查案件，販毒者雖有販毒之故意，且依約攜帶毒品
      前往交付，並已著手實施販毒之行為，然因係受警員引誘
      偽稱欲購買毒品，警員原無買受毒品之意思，其虛與買賣
      毒品，意在辦案，以求人贓俱獲，伺機逮捕，實際上不能
      真正完成買賣毒品之行為，而應僅論以販賣毒品未遂罪（
      最高法院85年度第4 次刑庭會議決議參照）。查證人陳泓
      傑因涉毒品案件，經警逮捕後，供出毒品上游為同案被告
      王言皓，警方因而要求陳泓傑擔任線民，出面與同案被告
      王言皓交易毒品，此據證人陳泓傑於審理中結證屬實。故
      被告與同案被告王言皓本即有販賣毒品之犯意，從而，警
      方僅係以引誘之方式使被告等人暴露犯罪事證，乃機會提
      供型之合法誘捕行為，與犯意誘發型之陷害教唆有別。警
      方線民陳泓傑與同案被告王言皓聯繫購買毒品之種類、金
      額，並約定交易方式後，被告依王言皓之指示寄出毒品，
      後為警方循線查獲，被告顯已著手實施販賣毒品行為，因
      員警及線民無購買毒品之真意，故事實上不能完成犯行，
      揆諸前揭說明，尚難論以販賣既遂，僅應論以販賣未遂罪
      。
  2、核被告所為，係犯修正前毒品危害防制條例第4 條第6 項
     、第2 項、第3項之販賣第二級、第三級毒品未遂罪。被告
     販賣前持有毒品之低度行為，為販賣未遂之高度行為所吸
     收，不另論罪。被告就上開犯行，與王言皓有犯意聯絡及
     行為分擔，應依刑法第28條規定，論以共同正犯。被告就
     上開販賣第二級毒品、第三級毒品兩罪間，係以一行為同
     時觸犯數罪名，屬想像競合犯，應從一重之修正前之販賣
     第二級毒品罪處斷。
 ㈢爰以行為人之責任為基礎，審酌被告為同案被告王言皓之私利
   ，明知毒品具有成癮性、濫用性，對社會深具危害，仍參與
   王言皓販賣第二級、第三級毒品之行為，助長毒品流通及泛
   濫，危害社會治安，幸因員警即時查獲而未遂，方未成實害
   ，被告所為實有不該，且被告犯後未能表達十足之悔意，犯
   後態度難稱良好等情，兼衡被告之犯罪動機、目的、手段、
   犯罪角色分工、素行、欲販賣毒品之數量、價格及其智識程
   度、生活狀況等一切情狀，量處如主文所示之刑，以示懲儆
   。
四、沒收部分：扣案如附表編號一所示之含第二級毒品成分之藥
    錠，不問屬於犯罪行為人與否，應依毒品危害防制條例第18
    條第1 項前段規定，宣告沒收銷燬之。扣案如附表編號二、
    三所示含第三級毒品成分之藥錠，屬違禁物無訛，均應依刑
    法第38條第1 項規定沒收之。至鑑驗所耗損之部分既已滅失
    ，無庸再予宣告沒收，附此敘明。又同案被告王言皓因販賣
    毒品所得之8,000元，業經本院另以判決宣告沒收。而本案
    並無積極證據證明被告自身獲有犯罪所得，自無從宣告沒收
    ，併此敘明。
據上論斷，應依刑事訴訟法第299 條第1 項前段，判決如主文。
本案經檢察官林穎慶提起公訴，檢察官李信龍到庭執行職務。
中    華    民    國   111    年    4     月   29     日
                      
　　　　　　　　　　　刑事第九庭審判長法  官 陳品潔
                                      
　　　　　　　　　　　　　　　　　　　法  官 蔣彥威
                                      
　　　　　　　　　　　　　　　　　　　法  官 王鐵雄

以上正本證明與原本無異。
如不服本判決應於收受判決後20日內向本院提出上訴書狀，並應
敘述具體理由。其未敘述上訴理由者，應於上訴期間屆滿後20日
內向本院補提理由書(均須按他造當事人之人數附繕本)「切勿逕
送上級法院」。 
　　　　　　　　　　　　　　　  書記官　韓宜妏                                 
中　　華　　民　　國　　111 　年　　4 　　月　　29　日  
            
附錄本案論罪科刑法條全文：
修正前毒品危害防制條例第4條
製造、運輸、販賣第一級毒品者，處死刑或無期徒刑；處無期徒
刑者，得併科新臺幣2 千萬元以下罰金。
製造、運輸、販賣第二級毒品者，處無期徒刑或7 年以上有期徒
刑，得併科新臺幣1 千萬元以下罰金。
製造、運輸、販賣第三級毒品者，處7 年以上有期徒刑，得併科
新臺幣7 百萬元以下罰金。
製造、運輸、販賣第四級毒品者，處5 年以上12年以下有期徒刑
，得併科新臺幣3 百萬元以下罰金。
製造、運輸、販賣專供製造或施用毒品之器具者，處1 年以上7
年以下有期徒刑，得併科新臺幣1 百萬元以下罰金。
前五項之未遂犯罰之。
附表
編號 品項 數量及重量 成分 一 粉色藥錠 7顆，毛重0.4271公克 第二級毒品甲氧基甲基安非他命(MMA) 二 綠色藥錠 11顆，毛重0.4189公克 第三級毒品3,4-亞甲基雙氧苯基乙基胺丁酮(Eutylone) 三 六角藥錠 2顆，毛重0.3981公克 第三級毒品3,4-亞甲基雙氧苯基乙基胺戊酮(N-Ethylpentylone)